【裁判字號】    98,消債更,302
【裁判日期】    980821
【裁判案由】    聲請更生程序
【裁判全文】
臺灣高雄地方法院民事裁定          98年度消債更字第302號
    聲  請  人  甲○○
                            之.
上列當事人因消費者債務清理事件聲請更生，本院裁定如下：
  主  文
聲請駁回。
聲請費用由聲請人負擔。
    理  由
一、聲請人意旨略以：聲請人積欠如附表所示金融機構等債權人
    新臺幣（下同），曾於95年6 月間與最大債權人金融機構花
    旗銀行協商成立債務清理方案，每月還款15,599元，惟因其
    中台灣銀行之債權未參與協商，因而於消費者債務清理條例
    施行後提出債權人清冊，再向最大債權銀行台灣銀行聲請協
    商，惟以曾參與協商成立為由而拒絕；聲請人自96年5 月至
    97年5 月受僱擔任私人助理每月所得20,000元，其後則與配
    偶共同承攬家庭代工工作，再分包予其他家庭主婦，聲請人
    每月平均所得約15,000-18,000 元，惟每月須支出房屋租金
    3,300 元、扶養父母費用共6,600 元及自己生活費9,503 元
    後，實有無法清償債務之情事；為此，爰依法聲請准予裁定
    更生等語。
二、按債務人不能清償債務或有不能清償之虞者，得依本條例所
    定更生或清算程序，清理其債務，消費者債務清理條例第3
    條定有明文。又聲請更生或清算不合程式或不備其他要件者
    ，法院應以裁定駁回之，但其情形可以補正者，法院應定期
    間先命補正，復為同條例第8 條所明定。
三、經查：
  (一)聲請人主張其於消費者債務清理條例施行後曾提出債權人清
    冊，請求最大債權銀行台灣銀行共同協商債務清償方案，惟
    協商不成立等情，業據其提出前置協商不成立通知書、當事
    人綜合信用報告－債務清理條例前置協商專用債權人清冊為
    證，應可認為真。
  (二)聲請人雖以其與配偶擔任家庭代工，每月收入僅約15,000元
    至18,000元，惟查，聲請人僅配偶之存摺帳戶於97年11月、
    12月即各有112,635 元、62,336元係自代工匯款入帳所得 (
    卷第55-56 頁)， 而依聲請人所提代工交貨數量表所示，聲
    請人與其配偶分別均各有代工交貨紀錄 (卷第37頁)， 足認
    聲請人並未真實陳報其與配偶代工每月所得為若干，其主張
    僅15,000元-18,000 元之詞難信為真，聲請人雖以代工所得
    多交付各家庭主婦，惟僅陳報各代工人之姓名住址，並未能
    提出實際交付予各下線代工之款項為若干，僅以均交付現金
    為由而陳稱未能提出，然衡情聲請人與其配偶既為專職向公
    司承攬代工工作，再轉由其他之人代工，豈有未能提出任何
    實際出入款項之明細以供公司或各下線代工查核之理，是聲
    請人就其因代工所得每月數額究為若干之陳述，難認為真實
    ；況聲請人自陳原擔任行政助理每月所得已有20,000元，如
    代工所得較擔任助理為低時，豈有寧轉任家庭工之理，是本
    院認聲請人之每月所得至少應以20,000元計算為合理。
  (三)聲請人主張每月須支出房屋租金3,300 元、生活支出9,503
    元及扶養父母費用共6,600 元等語；聲請人主張個人生活支
    出未逾98年度高雄市最低每人每月生活費用為11,3 09 元，
    尚屬合理；至房屋租金部分因上開最低生活支出已將各項必
    要支出包活租金等均包括在內，自不宜再重複列計而應予剔
    除；另聲請人主張扶養父母部分，因聲請人之父母年僅各約
    52、47歲，且95、96年度均各有所得分別為289,100 元、
    160,000 元、373,200 元、308,350 元 (卷第41-46 頁），
    且名下均各有財產，其父有房地各1 ，公告現值合計約
    1,427,200 元，另有汽車2 輛，其母則有房地各1 ，公告現
    值約359,740 ，均有上開2 人之財產歸屬資料清單、綜合所
    得稅各類所得資料清單可憑，是依其等資產顯非不能維持生
    活，而有受扶養之必要。是依此計算，聲請人每月之必需支
    出費用為11,309元。
  (四)又聲請人目前負債764,347 元，依其所得扣除必要支出後，
    尚有8,691 元，不計息約需88個月可清償完畢，而聲請現年
    僅27歲，正值青年，可預期累積工作經驗後增加所得提高償
    債能力以儘速清理債務，縱然加計利息，亦難認係不能清償
    ；是本件難認聲請人有不能清償債務或不能清償之虞之情事
    。
四、綜上所述，聲請人既有工作能力，且其收入扣除其個人必要
    生活費用後，並無不能清償債務或不能清償之虞之情事，自
    屬欠缺要件且又無保護必要，自應駁回其更生之聲請，爰裁
    定如主文。
五、依消費者債務清理條例第11條第1 項、第8 條前段、第15條
    ，民事訴訟法第78條、第95條，裁定如主文。
中    華    民    國    98    年    8     月    21    日
                民事第四庭      法  官  林玉心
以上為正本係照原本作成。
如不服本裁定，應於裁定送達後10日內，以書狀向本院提出抗告
，並繳納抗告費新臺幣1千元。
中    華    民    國    98    年    8     月    21    日
                                書記官  林國龍
附表：
┌──┬────────────┬────────┬────────────┐
│編號│債權人                  │金額（新臺幣）  │  種        類          │
├──┼────────────┼────────┼────────────┤
│一  │台灣銀行                │ 245,000元      │信貸                    │
├──┼────────────┼────────┼────────────┤
│二  │兆豐銀行                │  51,951元      │信用卡                  │
├──┼────────────┼────────┼────────────┤
│三  │花旗銀行                │ 120,175元      │信用卡                  │
├──┼────────────┼────────┼────────────┤
│四  │荷蘭銀行                │  62,054元      │信用卡                  │
├──┼────────────┼────────┼────────────┤
│五  │遠東銀行                │  78,766元      │信貸、信用卡            │
├──┼────────────┼────────┼────────────┤
│六  │萬泰銀行                │  32,000元      │現金卡                  │
├──┼────────────┼────────┼────────────┤
│七  │台新銀行                │  67,185元      │信用卡                  │
├──┼────────────┼────────┼────────────┤
│八  │中國信託銀行            │  52,386元      │信用卡                  │
├──┼────────────┼────────┼────────────┤
│九  │友邦信用卡公司          │  54,830元      │信用卡                  │
├──┴────────────┴────────┴────────────┤
│ 合計                            764,347元                                │
│                                                                          │
└─────────────────────────────────────┘


司法院資訊處製作；財團法人民間司法改革基金會備份。
